臺灣新北地方法院民事判決
109年度訴字第116號
原      告  貝真有限公司

法定代理人  張語真  
訴訟代理人  謝尚勳  
            劉上銘律師
            劉依萍律師
被      告  集福客食品開發有限公司

法定代理人  蕭海蘋  
訴訟代理人  呂康德律師
            朱坤茂律師
            陳銘祥律師
複代理人    城紫菁律師
上列當事人間履行契約事件，經本院於民國111年10月21日言詞
辯論終結，判決如下：
    主  文
被告應給付原告新台幣（下同）380,302元，及自108年12月7日
起至清償日止，按年息百分之5計算之利息。
原告其餘之訴駁回。
訴訟費用由被告負擔百分之4，餘由原告負擔。
本判決第1項得假執行。但被告得以39萬元預供擔保而免為假執
行。
原告其餘假執行之聲請駁回。
    事實及理由
一、按訴狀送達後，原告不得將原訴變更或追加他訴，但請求之
    基礎事實同一；擴張或減縮應受判決事項之聲明者，不在此
    限，民事訴訟法第255條第1項第2、3款定有明文。本件原告
    原起訴請求被告給付1,680,976元本息，嗣於訴訟程序中，
    本於兩造簽立合作協議書之基礎事實，擴張應受判決事項聲
    明為請求8,490,951元本息，並追加請求權基礎如後述，核
    與上開規定相符，自屬合法。
二、原告起訴主張：
　㈠兩造於107年4年2日簽訂合作協議書（原證1），共同進行商
    品開發及通路業務推廣等相關事宜，按系爭協議書第3條第3
    項約定：「甲方（即原告）在於業務推展所得利潤，乙方（
    即被告）同意甲方享有雙方議定之淨利40%所得」，意即，
    被告應給付其因原告之業務推廣所得之利潤中40%之淨利予
    原告作為分潤，而分潤之方式係每季即3個月結算乙次，於
    次月15號前由被告將前一季之分潤匯入原告之帳戶內。先前
    兩造合作過程順利，被告亦多按時提出分潤，惟其未曾提出
    其公司內部之財務資料予原告確認分潤數額是否正確，而於
    108年10月時，被告恣意指摘原告有違約之情，欲與原告終
    止合作關係，並單方面撰擬終止合作協議書（原證2），要
    求原告簽字同意，然因原告婉拒配合簽立終止合作協議書，
    被告即未於108年10月15日前依約給付同年7月至9月之分潤
    予原告，經原告於108年11月5日委任律師發函（原證3）催
    告給付後，被告迄今仍未給付之，違約之情至為灼然，是以
    ，原告即刻起（自起訴狀繕本送達之日起）向被告主張終止
    契約，被告除應給付同年7月至9月之分潤外，就10月至契約
    終止之日之分潤部分，亦有給付予原告之義務。
  ㈡按兩造契約之約定，被告負有按時給付分潤予原告之義務，
    原告請求被告給付108年7月至9月之分潤，自屬有理：
  ⒈按兩造於107年4年2日簽訂合作協議書第3條第3項約定：「甲
    方（即原告）在於業務推展所得利潤，乙方（即被告）同意
    甲方享有雙方議定之淨利40%所得。」，換言之，被告負有
    給付原告分潤之義務，而分潤係自被告因原告業務推廣所得
    之利潤中以淨利之40%計算之，合先敘明。
  ⒉另就分潤之給付方式，兩造則係口頭約定每季即3個月結算乙
    次，被告應於次月15號前將前一季之分潤匯入原告指定之帳
    戶內，而被告先前皆係以上開方式給付分潤予原告，併予敘
    明。
  ⒊經查，被告於108年10月間陳稱原告同時與多家公司進行合作
    ，違反兩造之合作協議，單方面撰擬終止合作協議書（參原
    證2），要求原告簽字同意，然綜觀系爭協議書之內容，並
    無所謂競業禁止或其他相類似之規定，而原告係以行銷為業
    ，被告無權限制原告之業務發展，況同時與多家公司合作亦
    為業界之常態，被告以此為由，欲終止雙方之合作關係，並
    無所據，原告無任何違約之情事。
  ⒋而被告於108年7月10日給付同年4月至6月份之分潤予原告後
    ，即未給付任何分潤予原告，原告於108年11月5日委任律師
    發函催告給付，被告則函覆（原證4）：「在其未能停止傷
    害本公司（即被告）之行為之前，本公司自有權保留應分配
    予貝真有限公司之利潤，俟雙方將彼此權益釐清之後，該分
    配予貝真有限公司之利潤，本公司自會依法給付，絕不拖欠
    。」等語，其已自承確實有積欠原告分潤之情，然其並無權
    扣留之，此部分應屬誤會。
  ⒌綜上所述，被告確實未依約給付分潤予原告，其亦不否認有
    積欠分潤之事實，然其並無將分潤保留、不給付予原告之權
    ，原告自有權請求被告依約履行之。
  ㈢被告未依約給付分潤予原告乙事，業已違反兩造之契約約定
    ，是以，原告即刻起（自起訴狀繕本送達之日起）向被告主
    張終止兩造之契約：
  ⒈按臺灣高等法院高雄分院99年度重上字第74號民事判決之意
    旨：「按契約除當事人為合致之意思表示外，須經債務人繼
    續之履行始能實現者，屬繼續性契約，該契約倘於中途發生
    當事人給付遲延、給付不能或不完全給付情事，民法雖無明
    文得為終止契約之規定，但為使過去之給付保持效力，避免
    法律關係趨於複雜，則應類推適用民法第254條至第256條之
    規定，許其終止將來之契約關係，依同法第263條終止契約
    得準用第258條即解除契約相關規定，向他方當事人以意思
    表示為之。」，意即，繼續性契約之一造倘發生給付遲延、
    給付不能或不完全給付之情事，他造得類推適用民法第254
    條至第256條之規定，終止將來之契約關係。
  ⒉復按民法第227條規定：「因可歸責於債務人之事由，致為不
    完全給付者，債權人得依關於給付遲延 或給付不能之規定
    行使其權利。」、第254條規定：「契約當事人之一方遲延
    給付者，他方當事人得定相當期限催告其履行，如於期限內
    不履行時，得解除其契約。」以及兩造合作協議書第7條約
    定：「雙方應本誠信原則履行合約，如有一方違約，他方得
    終止合約，並請求賠償損害，如有特殊原因或不可抗拒之因
    素至無法履行合約內容時，得經雙方同意終止合約。」，本
    件被告未依約於108年10月15日前給付同年7月至9月之分潤
    予原告，經原告發函催告後，仍拒不給付，此業已違反兩造
    之契約約定，按上開實務見解，原告得類推適用民法第254
    條之規定及援引契約第7條規定終止兩造之契約。
  ⒊被告違約之情甚為明確，經催告後仍拒不給付分潤予原告，
    故原告援引民法第254條之規定及契約第7條之約定，終止兩
    造之契約。
  ⒋退步言之，縱認原告無單方終止契約之權（此為假設語氣，
    原告否認之），就被告所寄發之律師函以觀：「本公司（即
    被告）才決定與其終止合作協議，貝真有限公司卻在本公司
    同意終止合作協議後」，顯見被告亦有終止合作協議之意，
    兩造就終止合作協議業已達成意思表示合致，故兩造之合作
    協議已告終止乙事，實屬無疑。
  ㈣被告負有給付108年10月份至兩造契約終止之日之分潤予原告
    之義務：
  ⒈按民法第263條規定：「第二百五十八條及第二百六十條之規
    定，於當事人依法律之規定終止契約者準用之。」及同法第
    259條之規定：「契約解除時，當事人雙方回復原狀之義務
    ，除法律另有規定或契約另有訂定外，依左列之規定：」，
    意即，當契約終止時，當事人雙方互負回復原狀之義務，合
    先敘明。
  ⒉本件兩造之契約自起訴狀繕本送達被告之日起已屆終止，除
    前揭被告所不爭執尚未給付予原告之7至9月之分潤外，原告
    於同年10月至契約終止之日間仍按契約約定為被告進行業務
    推廣，依民法第259條規定，被告自應按兩造契約約定，給
    付所得淨利之40%予原告作為分潤。
  ㈤自立約之初，被告即未提出公司內部之相關財務資料予原告
    ，以確認分潤係如何計算，故原告除請求被告單方面計算之
    1,680,976元外，亦一併請求自立約之初迄契約終止日為止
    ，被告未予給付之分潤差額，此部分有待證據調查後方足確
    定：
  ⒈就被告單方面撰擬之合作終止協議書（參原證2）第5條以觀
    ：「雙方於本協議簽訂後結算與清算合計新台幣壹佰陸拾捌
    萬玖佰柒拾陸元整。」，此為被告自行計算截至10月30日止
    ，其所積欠予原告之分潤數額，然此係被告單方面計算，並
    未提出任何相關財報資料供原告確認，此外，被告自立約之
    初即未曾提出公司內部之財務資料予原告確認分潤數額是否
    正確，僅自製「損益表」及「盈餘配發表」予原告，然損益
    表上記載有諸多錯誤，並不足作為被告計算原告分潤之依據
    。
  ⒉綜上，懇請 鈞院諭示被告提出其公司內部與本件相關之財務
    資料（包括但不限於年度損益表），以確認被告所積欠原告
    之實際分潤數額，而原告僅先以「最低原告新台幣1,680,97
    6元」作為本件訴訟之請求。
  ㈥請求權基礎：
  ⒈兩造之合作協議書第3條第3項約定：「甲方（即原告）在於
    業務推展所得利潤，乙方（即被告）同意甲方享有雙方議定
    之淨利40%所得。」，換言之，被告負有給付其因原告之業
    務推廣所得之利潤中40%之淨利予原告作為分潤之義務，其
    未依約於108年10月15日前給付同年7月至9月之分潤予原告
    ，原告自有權請求之。
  ⒉民法第263條準用民法第259條：「契約解除時，當事人雙方
    回復原狀之義務，除法律另有規定或契約另有訂定外，依左
    列之規定：一、由他方所受領之給付物，應返還之。二、受
    領之給付為金錢者，應附加自受領時起之利息償還之。三、
    受領之給付為勞務或為物之使用者，應照受領時之價額，以
    金錢償還之。四、受領之給付物生有孳息者，應返還之。五
    、就返還之物，已支出必要或有益之費用，得於他方受返還
    時所得利益之限度內，請求其返還。六、應返還之物有毀損
    、滅失或因其他事由，致不能返還者，應償還其價額。」，
    兩造合約因被告違約之故而由原告終止之，被告自應依上開
    規定負回復原狀之義務，意即，原告有權請求其於同年10月
    至契約終止之日間仍按契約約定為被告進行業務推廣所應得
    之分潤。
　⒊108年7月至9月份之分潤及107年4月1日起至108年6月30日止
    分潤之差額至少4,164,083元部分：依系爭合作協議書第3條
    第3項約定：「甲方（即原告）在於業務推展所得利潤，乙
    方（即被告）同意甲方享有雙方議定之淨利40%所得。」
  ⒋108年10月起至協議終止之日（即108年12月6日）止之分潤至
    少1,803,484元部分：
  ⑴系爭合作協議書第3條第3項約定：「甲方（即原告）在於業
    務推展所得利潤，乙方（即被告）同意甲方享有雙方議定之
    淨利40%所得。」
  ⑵倘鈞院認為兩造協議已於108年9月30日終止，則援引民法第1
    79條，請求被告返還不當得利：「無法律上之原因而受利益
    ，致他人受損害者，應返還其利益。雖有法律上之原因，而
    其後已不存在者，亦同。」
  ⒌107年4月1日起至協議終止之日（即108年12月6日）止，被告
    就原告可分配盈餘中所保留之盈餘公積（即10%）及提列存
    貨（即5%）2,523,384元部分：
  ⑴系爭合作協議書第3條第6項後段約定：「歷年之保留盈餘公
    積分配方式依公司法執行，按協議淨利40%分配。」
  ⑵系爭合作協議書第5條第2項約定：「總決算如有盈餘，應先
    提繳營業所得稅款等，彌補以往虧損，次提10%為法定盈餘
    公積，退貨率預提5%，其餘按雙方協議比例分派。」
  ㈦並訴之聲明：
　⒈被告應給付原告8,490,951元及其中1,680,976元自起訴狀繕
    本送達之翌日起算、其中5,006,491元自109年9月4日起算至
    清償日止、其中1,803,484元自言詞辯論意旨狀繕本送達之
    翌日起算至清償日止，按年息百分之5計算之利息。
  ⒉訴訟費用由被告負擔。
  ⒊原告願供擔保，請准宣告假執行。
三、被告答辯：
  ㈠原告公司主張系爭合作協議係因被告公司違約而遭原告主動
    終止，且於協議終止前，被告公司對原告公司進行業務推廣
    所得之利潤，負有給付40%淨利予原告公司之義務，且立約
    之初至協議終止日止之分潤計算方式，依照被告公司提出之
    損益表內容多有謬誤，原告公司不能確認分潤數額是否正確
    云云，然查：
  ⒈原告公司實際上並非專門從事業務推廣之公司，其負責人張
   語真亦無此方面專業，實質負責人應係謝尚勳：
  ⑴查原告公司之實質負責人確係謝尚勳，登記負責人係其配偶
    ，並無實際負責公司事務，此可從被證1號、原證10號、原
    證11號、原證12號之LINE對話紀錄內容，諸如「先切好帳務
    、再終止合約」（參原證10號，鈞院卷頁135）、「我沒有
    要找會計師」、「我們討論一下合作方式調整」、「不想影
    響公司目前運作」、「只是目前的合作方式，公司和我的磨
    合也出現問題」、「我願意簽切結書是因為我覺得我會做到
     但是你的版本太過頭了 合約終止還有保證 你對我人身攻
    擊太多了」（參原證12號，鈞院卷頁145、157）等語，即知
    謝尚勳個人即可決定系爭協議書之終止、簽切結書、分帳、
    合作品項是否繼續由被告公司負責等事宜，完全不用經過原
    告公司同意或授權，足證原告公司之實質負責人確為謝尚勳
    ，不容原告公司恣意否認，先予說明。
  ⑵次查，原告公司之公司基本資料（原證9號）所營事業係食品
    相關之批發業、零售業等，並無包括食品顧問或行銷等營業
    登記項目，亦無原告公司所稱「以行銷為業」。事實上，原
    告公司係專為履行系爭協議書第二條成為被告公司之特販事
    業部而設，且係因謝尚勳個人有量販通路資源及產品開發經
    驗等專業能力，故以原告公司名義合作成為被告公司部門之
    方式合作。
  ⒉因此，原告公司純係為履行系爭協議書而設，其抗辯謝尚勳
    純係業務經理，並非實際負責人，未曾代表兩造公司為任何
    終止協議之意思表示云云，顯屬臨訟卸責之詞，洵不足採。
  ㈡本件實係謝尚勳私下以原告公司名義，與多間量販通路及供
    應商接單，而未透過被告公司；以及在被告公司毫不知情之
    狀況下，將被告公司之產品販售予其他量販通路等，嚴重違
    反系爭協議書精神及合作意旨，構成違約事由，被告公司於
    108年9月30日將終止系爭協議書之意思表示通知謝尚勳時，
    該終止之意思表示即發生效力，系爭協議書既在是日終止，
    則原告公司請求108年10月起至協議終止之日（即起訴狀繕
    本送達之日）止之分潤，自無理由。謹分述如下：
  ⒈按「解釋當事人之契約，應以當事人立約當時之真意為準，
    而真意何在，又應以過去事實及其他一切證據資料為斷定之
    標準，不能拘泥文字致失真意。」、「解釋意思表示，應探
    求當事人之真意，不得拘泥於所用之辭句；而所謂探求當事
    人之真意，如兩造就其真意有爭執時，應從該意思表示所根
    基之原因事實、經驗法則及當事人所欲使該意思表示發生等
    之法律效果而為探求，並將誠信原則涵攝在內，藉以檢視其
    解釋結果對兩造之權利義務是否符合公平正義。」，最高法
    院39年台上字第1053號民事判例，及最高法院108年度台上
    字第2739號民事判決著有明文。
  ⒉經查，系爭協議書第一條合作宗旨及目的即清楚表明，雙方
    合作係因原告公司之實質負責人謝尚勳（原告公司實際負責
    人為謝尚勳之事實如上澄明，於此不贅）「甲方擁有商品開
    發及通路業務推廣等專業能力，為落實增進商品開發需求及
    通路推廣應用達到產業化經營層次，同時促進集福客食品開
    發有限公司之通路升級、轉型等，雙方同意本於誠信原則，
    共同成立集福客食品開發有限公司所屬特販事業部」；第三
    條(二)亦強調「甲方擁有之量販通路資源及產品開發經驗，
    投入合作之集福客食品開發有限公司並負責該事業部之業務
    推展」；第三條(三)約明謝尚勳「甲方在於業務推展所得利
    潤，乙方同意甲方享有雙方議定之淨利40%所得」；第三條(
    五)再次表明「雙方簽訂協議生效後，甲方負責業績推展，
    乙方負責營運管理與業務支援」；及第四條「乙方根據勤勉
    原則，甲方工作基本要求為：(一)負責量販通路及產品線生
    產等業務」等約定，綜合前開條款文義及整體契約精神，可
    知雙方締結系爭協議書之主要目的係因被告公司需要謝尚勳
    之通路、商品開發及業務推展專長之能力，且依業務之特殊
    性質及社會通念，例如房仲業務、保險業務等，均無兼作多
    間公司業務之情況，否則即有相互洩漏各公司產品價格、客
    戶名單、開發方向等商業機密之可能，造成自身之利害衝突
    ；且查系爭協議書約定由謝尚勳分潤係佔「雙方議定之淨利
    40%所得」，此40%之成數在業界已相當高，被告公司以此高
    額分潤分配予謝尚勳，自己卻僅保留60%之利潤，依常情，
    被告公司毫無可能將40%之分潤分給兼作多間公司業務之意
    思。綜觀以上說明，系爭協議書之締約真意，實有謝尚勳應
    受競業禁止之規範，不得與其他相同或類似量販通路性質之
    公司合作，至屬明確。
  ⒊詎料，謝尚勳利用被告公司之資源，明知原告公司即係為營
    運被告公司特販事業部而成立，且其亦不得與他公司合作，
    於簽署系爭協議書後竟多次違反前開協議，造成被告公司銷
    售通路及商譽均受有損害，其給付已違反誠信，被告公司自
    得依系爭協議書第7條之約定終止協議：
  ⑴被告公司於108年間委請謝尚勳銷售「黑木耳露」系列產品（
    參被證2號），當時在大陸上海有食品展，謝尚勳即要求前
    往參觀，以瞭解各食品產品之流行趨勢，被告公司同意並支
    付該次出差費。詎料，被告公司法定代理人及實際負責人黃
    清煌竟在食品展場內，發現謝尚勳及原告公司之法定代理人
    竟將被告公司「黑木耳露」系列產品陳列販售，並以上海久
    典進出口有限公司之台灣區總經理之名義自居（參被證3號
    ），嗣後被告公司始從熟識之供應商處得知謝尚勳係借用同
    業公司之名義代為出口至大陸通路。
  ⑵謝尚勳於108年4月間，利用其任職被告公司期間所獲之產品
    及客戶資訊，將被告公司規劃上架、且已與超商通路提報上
    架作業之產品「Kitty黑巧克力杏仁卷心酥」（參被證4號）
    、「艋舺雞皮餅乾」（參被證5號）之相關銷售資料竊取並
    挪為己用，並再以其他代理商名義將上開兩產品上架至相同
    之超商通路。
  ⑶謝尚勳於108年9、10月間，違背其為被告公司銷售之產品「
    鱈魚棒」（參被證6號）之任務，以該產品不好賣等理由，
    慫恿該產品通路超商將該產品下架，致被告公司受有退貨30
    29包及存貨未銷4140包之損失，其再利用其他代理商名義與
    被告公司該產品之原供應商合作，以相同包裝、產品設計及
    規格，由其他代理商上架相同通路超商。
  ⑷謝尚勳於108年4月30日，捏造被告公司資金、信用有問題之
    不實謊言，詐騙被告公司「鹹蛋黃洋芋片」（參被證7號）
    產品之供應商，造成該廠商終止合作供貨，被告公司亦無該
    產品上架而失去銷售通路。嗣其再與他代理廠商合作準備上
    架該產品。
  ⑸謝尚勳明知被告公司係品牌「青澤」之兩授權廠商之一（另
    一廠商係荷旺企業有限公司，與被告公司各獲授權1/2），
    詎料，謝尚勳竟利用被告公司資源，為違背其任務之行為，
    慫恿荷旺公司停止與被告公司繼續合作代理（參被證8號）
    ，並將該品牌產品「蝦薯條」（參被證9號）私下以原告公
    司名義代理上架。
  ⑹謝尚勳自108年8月間即利用為被告公司行銷及業務之機會，
    明知被告公司「CO2 COCONUT WATER」（椰子水）產品之年
    營業額達1,000萬元以上，竟惡意慫恿該產品之供應商不要
    供貨予被告公司（參被證10號），並計畫以原告公司之名義
    奪取此產品之銷售及通路。
  ⑺綜合以上事實可知，謝尚勳明知原告公司即係為營運被告公
    司特販事業部而成立，且其亦不得與他公司合作，惟其不但
    利用其任職被告公司獲悉客戶名單、產品銷售計畫、產品供
    應商及銷售價格等商業機密之資源及機會，未經被告公司同
    意或授權，擅自以原告公司名義或其他代理廠商名義承接且
    奪取被告公司之客戶及供應商資源。謝尚勳違反系爭協議書
    之行為，已造成被告公司銷售通路、營業額及商譽均受有損
    害，且其行為嚴重違反誠信原則，被告公司自得依系爭協議
    書第7條之約定終止系爭協議書，彰彰明甚。
  ⒋原告公司一再強調謝尚勳並非法定代理人且未受原告公司授
    權，故其無原告公司代理權限部分，業經被告公司謹澄明如
    上，不再贅述。至原告公司又稱兩造並未約定在108年9月30
    日合意終止契約云云，然查謝尚勳於108年10月16日以LINE
    軟體傳訊息予黃清煌稱：「切結書 立切結書人集福客食品
    開發有限公司與貝真有限公司於民國108.9.30提出合作終止
     我司與貝真有限公司之損益結算在10月底前提出，並於11
    月5日付款結清 未來仍在進行中之商品開發案，自十月起另
    案溝通計算方法」（參被證11號）等語，可知謝尚勳確實同
    意在108年9月30日即終止系爭協議書之合作，然並未約定此
    終止係以帳務結算完成為同意終止合作協議之條件，因此被
    告草擬合作終止協議書並非無據，益徵兩造確已合意以108
    年9月30日作為終止時點。又契約之終止權屬形成權之一種
    ，形成權於權利人行使時，即發生形成之效力（參最高法院
    100年度台上字第170號民事判決），本件原告臨訟推翻雙方
    合意終止時點之意思表示，已違誠信，顯屬無稽。
  ⒌綜上所述，兩造既已在108年9月30日達成合意終止系爭協議
    書，則被告公司在108年10月1日後，當無再依據系爭協議書
    給付原告公司利潤之必要及依據。故原告公司請求，自無理
    由。
  ㈢被告提出自結系爭合作協議書所載合作期間即107年4月1日起
    至108年9月30日止之損益表，並檢附相關會計資料佐證。自
    結合作協議期間，應再給付原告380,302元（附件一）。
　　以上自結損益表同時檢附：
　⒈自結分潤明細表（第1頁）。
　⒉集福客公司自結損益表（第2頁）。
　⒊森隆會計師事務所查帳後自結損益表（第3頁）。
　⒋調整前各月份損益不同處（分析）（第4頁）。
　⒌集福客公司各月損益表（第5頁）。
　⒍森隆會計師事務所查帳後自編各月份損益表（第6頁）。
　⒎明奇蜂蜜蜜麻花與大板根三峽螺春茶蛋捲毛利計算表（第7頁
    ）。
　⒏蜜麻花退貨證明（第8-15頁）。
　⒐茶蛋捲退貨證明（第16-22頁）。
　⒑108年9月30日後應再扣除明細（第23頁）。
　⒒捷盟各月退貨明細及逆物流費（第24-32頁）。
　⒓捷盟各月扣款明細（第34-46頁）。
　⒔目標達成獎勵金計算（第47頁）。
　⒕蜜麻花退貨後銷集其他通路損失及相關發票證明（第48-49
　　頁）。
　　又本合作協議固自107年4月1日起，但合作協議成立後，實
    際上必須備貨、出貨及舖貨，則實際舖貨時間在同年5月之
    後，故自同年5月之後才有列帳，附此陳明。
  ㈣原告固於110年11月2日提出民事陳報狀，陳明不再聲請囑託
    財團法人臺灣省會計師公會指派之吳貞宜會計師鑑定，而以
    森隆會計師事務所林俊宏會計師於109年8月26日提出之查帳
    報告作為請求之依據，並另行就其餘尚待釐清之證據聲請調
    查證據。再於110年11月18日提出民事準備四暨調查證據聲
    請狀聲請調查證據（詳如該狀所載），惟：林俊宏會計師作
    成「協議程序執行報告」，既對營業收入及營業成本不表示
    意見，又僅憑其查閱之數據加總，未依所得稅法施行細則第
    31條規定計算公式計算，且如其結論所指「對上開集福客公
    司特販部損益表整體是否允當表達不提供任何程度之確信」
    ，則雖經原告委託查帳，但其數據不符合所得稅法施行細則
    第31條規定計算公式，而實與未有任何結果者同，復未審酌
    集福客公司諸多回覆說明事項（如附件三集福客公司對森隆
    會計師事務所協議程序執行報告回覆分析對照表），均未見
    森隆會計師再度表示意見，原告更未因集福客公司對森隆會
    計師之報告提出說明，而再為查核，並更正查核結果，原告
    在歷次訴狀中，也都未盡告知會計師依合作合約分潤比例40
    %計算結果，以讓鈞院了解歷次森榮會計師未依法查核，原
    告也未盡更正義務。被告主張原告以森隆會計師事務所林俊
    宏會計師出具之「協議程序執行報告」作為請求之依據，自
    無理由。又本件固定扣款及進倉結後產生扣款項目，均為所
    得稅法施行細則所規定之減項，且均為原告實務上所應知悉
    之扣款，但均未見原告於各次書狀提及，而原告單純認為於
    銷貨後，即可以銷貨收入作為分潤之計算基準，實與所得稅
    法施行細則之規定未合。但森隆會計師事務所林俊宏會計師
    所作成之「協議程序執行報告」，均未注意及此，而逕指被
    告高估相關費用，自屬無據。
  ㈤並答辯聲明：
  ⒈原告之請求超過380,302元部分駁回。
  ⒉被告願供擔保，請宣告免於假執行。
  ⒊訴訟費用除被告應給付原告380,302元部分應由被告負擔部分
    外，餘由原告負擔。　
四、原告主張兩造於107年4月2日簽訂合作協議書，共同進行商
    品開發及通路業務推廣等相關事宜，有合作協議書在卷可稽
    ，且為被告所不爭執，堪信為真實。
五、原告復主張其得依系爭合作協議書第3條第3項：「甲方（即
    原告）在於業務推展所得利潤，乙方（即被告）同意甲方享
    有雙方議定之淨利40%所得」約定，請求被告給付108年7月
    至9月份之分潤及107年4月1日起至108年6月30日止分潤之差
    額至少4,164,083元；依系爭合作協議書第3條第3項約定及
    民法第179條規定，請求被告給付108年10月起至協議終止之
    日（即108年12月6日）止之分潤至少1,803,484元；依系爭
    合作協議書第3條第6項後段：「歷年之保留盈餘公積分配方
    式依公司法執行，按協議淨利40%分配」、第5條第2項：「
    總決算如有盈餘，應先提繳營業所得稅款等，彌補以往虧損
    ，次提10%為法定盈餘公積，退貨率預提5%，其餘按雙方協
    議比例分派」之約定，請求被告給付107年4月1日起至協議
    終止之日（即108年12月6日）止，被告就原告可分配盈餘中
    所保留之盈餘公積（即10%）及提列存貨（即5%）2,523,384
    元等情，被告則除提出自結系爭合作協議書所載合作期間即
    107年4月1日起至108年9月30日止之損益表，並檢附相關會
    計資料，自結合作協議期間，應再給付原告380,302元外，
    其餘均予以否認，並以前詞置辯。經查：
　㈠本件原告固主張兩造合作協議期間至108年12月6日止，並請
    求108年10月1日起至108年12月6日止之分潤云云。被告則抗
    辯原告公司業務經理謝尚勳明知原告公司即係為營運被告公
    司特販事業部而成立，且其亦不得與他公司合作，惟其不但
    利用其任職被告公司獲悉客戶名單、産品銷售計畫、產品供
    應商及銷售價格等商業機密之資源及機會，未經被告公司同
    意或授權，擅自以原告公司名義或其他代理廠商名義承接且
    奪取被告公司之客戶及供應商資源。謝尚勳違反系爭協議書
    之行為，已造成被告公司銷售通路、營業額及商譽均受有損
    害，且其行為嚴重違反諴信原則，被告公司自得依系爭協議
    書第7條之約定終止系爭協議書等語。經查：
　⒈依下列被告提出謝尚勳與黃清煌之Line對話內容，應可認定
    雙方合意於108年9月30日終止合作：
　　⑴108年8月26日
　　　謝尚勳:我們合作到年底，可以嗎？（上午10:25）
　　　謝尚勳:這樣計算也比較簡單（上午10:25）
　　　謝尚勳:我也不太想再看到曉憶（上午10:26）
　　⑵108年9月30日
　　　黃清煌:我沒意見（下午06:17）
　　　謝尚勳:之前黃先生說終止在九月底（下午06:18）
　　　謝尚勳:就依照你當時候說的（下午06:18）
　　　謝尚勳:後面的金額就切一切（下午06:18）
　　　謝尚勳:後面還有禮盒跟白木耳等等一些商品（下午06:18
      ）
　　　謝尚勳:就切一切（下午06:18）
　⒉本件兩造已合意108年9月30日終止合作後，原告並未能舉證
    其自108年10月1日至同年12月6日間有何為被告推廣商品之
    證據，是原告主張兩造合作協議期間至108年12月6日止，尚
    不足採。
  ㈡原告主張被告銷售至全台公司之商品亦應列入分潤部分，被
    告抗辯原告之業務經理謝尚勳並未參與推廣被告之商品至全
    台公司之事實，業據證人徐建榮於本院到庭結證屬實，且經
    本院向全台物流股份有限公司函詢結果，經該公司於111年5
    月31日以(2022)台管字第25號函覆指:「…。二、本公司向集
    福客食品開發有限公司之採購，應全家便利商店股份有限公
    司之通知後方行下單，是鈞院所詢謝尚勳是否參與商品提報
    會議或採購過程，本公司均一無所悉。三、集福客公司於10
    7年4月1日至108年12月6日間所開立予本公司之發票共248張
    」，可見原告公司之謝尚勳並未參與被告公司向全台公司推
    廣商品，原告公司主張被告公司對全台公司推廣商品之分潤
    ，自無理由。
  ㈢原告主張被告銷售至日翊文化行銷股份有限公司之商品亦應
    列入分潤部分，被告抗辯原告之業務經理謝尚勳並未參與推
    廣被告之商品至日翊文化行銷股份有限公司（按即全家超商
    ）之事實，業據證人徐建榮於111年4月15日到庭結證屬實，
    且經本院向日翊文化行銷股份有限公司函詢結果，經該公司
    於111年4月29日以日(商)字第11104009號函覆指:「…二、經
    查有關鈞單位來函調閱全家商品之請款發票如附件。三、經
    查謝尚動非日翊文化行銷股份有限公司員工，亦不清楚其是
    否有參與商品提報會議或採購過程」，則原告公司主張被告
    公司對日翊公司推廣商品之分潤，自無理由。
  ㈣原告主張依「進倉結」部分，被告則抗辯日翊公司、大智通
    公司採「實銷結」與捷盟公司採「進倉結」已有不同，原告
    既未能舉證各家公司均採「進倉結」，原告竟主張均依「進
    倉結」計算分潤，自與事實不符，而無理由等語。查兩造簽
    訂合作協議書第2條基本情況及內容㈢固約定經營範圍：1.全
    省實體通路（重點目標）2.電商（網路）3.國際貿易（出口
    ），但未載明「通路」或「電商」之名稱，而係泛指各種通
    路及電商等；兩造簽訂之合作協議書第5條權利義務及分潤
    約定㈠甲乙雙方的利潤分配係根據公司法的會計制度執行。㈡
    盈餘分配：總決算如有盈餘，應先提繳營利事業所得稅款等
    ，彌補以往虧損，次提10%為法定盈餘公積，退貨率預提5%
    ，其餘按雙方協議比例分派。㈢虧損：合作期間甲方所承接
    之業務如有造成乙方虧損，相對甲方要付連帶賠償責任，可
    見本件合作：⑴應依公司法所定之會計制度，如有盈餘應先
    繳稅、彌補虧損、提列法定盈餘公積、扣除退貨後，再有盈
    餘始按雙方協議比例分派。如有虧損，甲方仍連帶負賠償責
    任。⑵該條項所指之「退貨」雖「預」提5%，但如退貨率超
    過5%時，應全額扣除，乃理之當然。又協議書只約定退貨部
    分，而未約定其餘如「缺貨或其他被扣款」等項目，雖未約
    定，但如有必須扣除（減項）始得出淨利。⑶且除退貨、缺
    貨或其他應扣款之外，如何計算人事（含薪資、出差費）、
    營運、實銷補貼及廣告，及如何負擔（攤），雖未約定，但
    如有必須扣除（減項）始得出淨利。⑷且依兩造簽訂之合作
    協議書第3條…㈥亦約定依淨利分潤。⑸該協議書亦未載明雙方
    有爭議時，他方有查帳之權利。而本件各家公司請款方式各
    不相同：⑴統一超商即7-11採月結；⑵日翊公司月結，但採實
    銷結；⑶大智通公司採實銷結，足認由日翊公司、大智通公
    司採「實銷結」與捷盟公司採「進倉結」已有不同，原告既
    未能舉證各家公司均採「進倉結」，原告主張均依「進倉結
    」計算分潤，即無理由。
  ㈤原告主張退貨應依被告開立發票時為結算時點部分，因各家
    通路商退貨沒有確切的時點，是持續性的，月結報表上有「
    本月退貨」欄，（例示如被告於110年2月26日提出之民事答
    辯狀被證五）。且依兩造簽訂之合作協議書第3條…㈥亦約定
    依淨利分潤。原告公司既未能舉證其認為有疑問之退貨數量
    及金額為不實，其主張即無理由。
  ㈥原告主張其他扣款及管銷費用應由被告負擔部分，因原告對
    於各家通路商通知應扣款項（含固定數量折扣、實銷補貼、
    EOS處理費、離島處理費、廣告作業費…等）（例示如被告於
    110年2月26日提出之民事答辯狀被證六），因該等扣款非被
    告公司所決定，被告公司縱認扣款有所不當，僅能提出申訴
    。且依兩造簽訂之合作協議書第3條…㈥亦約定依淨利分潤。
    原告公司既未能舉證其認為有疑問之各項應扣款為不實在，
    其主張自不足採。
  ㈦原告主張台酒麻辣香酒豚肉麵不列入被告公司交際費部分，
    因系爭台酒麻辣香酒豚肉麵係原告公司謝尚勳經手，且係謝
    尚勳主動表示要用公關使用，既未舉證何以不能列入被告公
    司之費用，其主張即不足採。
  ㈧本件被告自結系爭合作協議書所載合作期間即107年4月1日起
    至108年9月30日止之損益表，並檢附相關會計資料，原告自
    107年5月1日（同年4月1日簽合作協議書，4月份備貨，5月
    上架）起至108年4月30日止已分潤，業經被分潤給原告，並
    經原告公司謝尚勳受領及簽收，有該盈餘分配表可證，謝尚
    勳均無意見。原告既未能舉證證明該金額非雙方會算、同意
    、受領及簽收之金額，其主張依銷貨收入作為計算分潤之基
    準，與兩造簽訂之合作協議書以淨利計算分潤之約定不合，
    且與銷貨必須有進貨成本及其他費用支出之事實不相符合，
    自不足採。
  ㈨原告雖提出森隆會計師事務所林俊宏會計師作成之「協議程
    序執行報告」，而為本件請求之依據，惟查：
　⒈森隆會計師事務所林俊宏會計師作成之「協議程序執行報告
    」，其重點如下：
　⑴第1頁，程序一，發現事實一:「公司僅能提供107年5月至108
    年9月之相關財務會計資訊，故本會計師無法就上開受限範
    圍之營業收入表示意見。」
　⑵第1頁，程序一，發現事實三:「集福客公司特販部開立予日
    翊公司之107年5月至107年12月銷貨發票核與轉帳傳票、銷
    貨收入總帳相符；惟集福客公司特販部開立日翊公司之108
    年1月至108年9月銷貨發票未予提供，本會計師之查核範圍
    受有限制，故無法就上開受限範圍之營業收入表示意見。」
　⑶第2頁，程序二，發現事實㈠:「一、經査詢集福客公司主辦會
    計告知進貨退出單皆存放於記帳事務所，未予提供本會計師
    之查核範圍受有限制故無法就上開受限範圍之營業成本表示
    意見。」
　⑷第2頁，程序二，發現事實㈡:「經查詢集福客公司主辦會計告
    知進貨折讓單大部分為公司自行依狀況調整金額，因此，無法
    核對至存貨明細帳108年4月期末存貨與108年5月期初存貨金額不
    一致兩者差異為166,681元。」
　⑸其餘部分：
　①第1頁，程序一，發現事實四:「集福客公司特販部共計低估
    營業收入952,677元+1,293,233元=2,245,910元。」僅憑其
    查閱之數據加總，未依所得稅法施行細則第31條規定計算公
    式（詳如被告於110年11月29日提出之民事陳報答辯暨聲請
    調查證據狀附件二）計算。
　②第2頁，程序三，發現事實一：「…一、集福客公司特販部高估
    營業費用2,585,320元。」僅憑其查閱之數據加總，未依所
    得稅法施行細則第31條規定計算公式計算。
　③第2-3頁，程序三，發現事實二：「…一、集福客公司特販部
    高估營業費用494,031元。」僅憑其查閱之數據加總，未依
    所得稅法施行細則第31條規定計算公式計算。
　④第3頁，程序三，發現事實三：「…集福客公司特販部高估營業
    費用340,000 元。」僅憑其查閱之數據加總，未依所得稅法
    施行細則第31條規定計算公式計算。
　⑤第3頁，程序三，發現事實四：「…集福客公司特販部高估營業
    費用356,274元。」僅憑其查閱之數據加總，未依所得稅法
    施行細則第31條規定計算公式計算。
　⑥第3頁，程序三，發現事實五：「…集福客公司特販部高估營
    業費用115,086元。」僅憑其查閱之數據加總，未依所得稅
    法施行細則第31條規定計算公式計算。
　⑦第4頁，程序四，發現事實一：「…集福容公司特販部低估税後
    淨利803,069元。」僅憑其查閱之數據加總，未依所得稅法施
    行細則第31條規定計算公式計算。
　⑧第4頁，程序四，發現事實二：「一、集福客公司特販部共計
    低估稅後淨利2,245,910元+4,399,336元+803,069元=7,448,
    315元。」僅憑其查閱之數據加總，未依所得稅法施行細則
    第31條規定計算公式計算。
　⑨第4頁結論:「由於本會計師並非依照一般公認會計準則查核
    ，因此，對上開集福客公司特販部損益表整體是否允當表達
    不提供任何程度之確信，本會計並得不具獨立性。若本會計
    師執行額外查核程序或依照一般公認會計準則查核，則可能
    發現其他應行報告之事實」。
　⒉上開「協議程序執行報告」既對營業收入及營業成本不表示
    意見，又僅憑其查閱之數據加總，未依所得稅法施行細則第
    31條規定計算公式計算。且如其結論所指「對上開集福客公
    司特販部損益表整體是否允當表達不提供任何程度之確信」
    ，則雖經原告委託查帳，但其數據不符合所得稅法施行細則
    第31條規定計算公式，而實與未有任何結果者同，復未審酌
    集福客公司諸多回覆說明事項，均未見森隆會計師再度表示
    意見，原告更未因集福客公司對森隆會計師之報告提出說明
    ，而再為查核，並更正查核結果，原告在歷次訴狀中，也都
    未盡告知會計師依合作合約分潤比例40%計算結果，以供本
    院了解歷次森榮會計師未依法查核，原告也未盡更正義務。
    是原告以森隆會計師事務所林俊宏會計師出具之「協議程序
    執行報告」作為請求之依據，自不足採。
　⒊被告抗辯系爭合作協議計算淨利前應減除下列扣款：7-11商
    品供應合約，固定扣款品項：1.金財通代租費用。2.油料補
    貼費0.04%（每公升$29元以上費用調整）。3.EOS處理費0.7
    %。4.離島處理費1.5%。5.固定數量折扣0.7%。6.目標達成
    獎勵0.7%（營業額30,000萬以上給付7-11）。7.新品作業費
    ：70000～100000（有這條款，但可彈性不收）。8.實銷補貼
    ：不分進倉結或實銷結（產品做促銷或打折，才會發生此項
    費用）。以上1～7項為固定費用進倉結後產生扣款項目：1.
    退貨金額：退貨數量×7-11進貨成本。2.推廣獎勵：（DM600
    00)。3.退貨處理費：整箱：9.8%零散：10.54%4.7-11統倉—
    物流統倉運費等語。按所得稅施行細則第31條規定：本法第
    24條第1項所稱營利事業所得，其計算公式舉例如下：一、
    買賣業：⑴銷貨總額－（銷貨退回＋銷貨折讓）＝銷貨淨額⑵期
    初存貨＋〔進貨－（進貨退出＋進貨折讓）〕＋進貨費用－期末存
    貨＝銷貨成本⑶銷貨淨額－銷貨成本＝銷貨毛利⑷銷貨毛利－（銷
    售費用＋管理費用）＝營業淨利⑸營業淨利＋非營業收益－非營
    業損失＝純益額（即所得額）。以上所列固定扣款及進倉結
    後產生扣款項目，均為上述所得稅法施行細則所規定之減項
    ，且均為原告實務上所應知悉之扣款，而原告單純認為於銷
    貨後，即可以銷貨收入作為分潤之計算基準，實與所得稅法
    施行細則之規定未合。而森隆會計師事務所林俊宏會計師所
    作成之「協議程序執行報告」，均未注意及此，而逕指被告
    高估相關費用，自屬無據。
  ㈩至原告請求分潤並返還保留之盈餘公積及提列之存貨損失部
    分，因被告於自結系爭合作協議書所載合作期間即107年4月
    1日起至108年9月30日止之損益表，已未列入保留盈餘公積
    及提列存貨損失，有該損益表可稽（第2頁），既不列入計
    算保留盈餘公積及存貨損失，原告再請求返還，即屬無據。
  綜上所述，本件原告之請求，就被告自結合作協議期間即自1
    07年4月至108年9月30日止，扣除已給付之分潤3,135,969元
    ，應再給付原告380,302元部分，為有理由，其餘部分則不
    應准許。
六、從而，本件原告依系爭合作協議書第3條第3項、第3條第6項
    後段、第5條第2項約定，及民法第263條準用民法第259條規
    定，與民法第179條規定等請求權基礎，請求被告應給付原
    告380,302元及自起訴狀繕本送達翌日即108年12月7日起至
    清償日止，按年息百分之5計算之利息，為有理由，應予准
    許；逾此範圍之請求，為無理由，應予駁回。
七、兩造陳明願供擔保請為准、免宣告假執行，就原告勝訴部分
    ，所命給付金額在50萬元以下，應依職權宣告假執行，並酌
    定相當擔保金額宣告免為假執行；至原告敗訴部分，假執行
    聲請已失依附，應予駁回。
八、本件事證已臻明確，兩造其餘攻擊防禦方法及舉證，核與判
    決結果不生影響，爰不一一論述，亦併此敘明。
九、訴訟費用負擔之依據：民事訴訟法第79條。
中　　華　　民　　國　　111 　年　　11　　月　　25　　日
                  民事第五庭    法　官　連士綱
以上正本係照原本作成
如對本判決上訴，須於判決送達後20日內向本院提出上訴狀。如
委任律師提起上訴者，應一併繳納上訴審裁判費。
中　　華　　民　　國　　111 　年　　11　　月　　28　　日
                                書記官　游曉婷